【裁判字號】    97,毒抗,1439
【裁判日期】    971211
【裁判案由】    聲請觀察勒戒
【裁判全文】
臺灣高等法院臺中分院刑事裁定        97年度毒抗字第1439號
抗  告  人
即  被  告  甲○○
上列抗告人因違反毒品危害防制條例案件，經檢察官聲請觀察勒
戒，不服臺灣苗栗地方法院中華民國97年11月4日第一審裁定（
97年度毒聲字第278號，聲請案號：臺灣苗栗地方法院檢察署97
年度毒偵字第1322號、97年度聲觀字第221號），提起抗告，本
院裁定如下：
    主  文
抗告駁回。
    理  由
一、按犯毒品危害防制條例第10條之罪者，檢察官應聲請法院裁
    定，令被告入勒戒處所觀察、勒戒，其期間不得逾2月，毒
    品危害防制條例第20條第1項定有明文。
二、抗告意旨略以：(一)抗告人即被告甲○○（以下簡稱為「抗告
    人」）家庭樸實單純，個性文靜內向，但堅毅就職於友旺科
    技有限公司，一直努力工作，力求在工作上有所突破表現，
    目前正準備考護理師，正努力準備中，閒暇之餘大都在家陪
    伴母親，幫忙做家事，從小到大從未接觸過毒品，親朋好友
    之中也沒有吸食毒品之人。(二)有關員警製作筆錄時，叫抗告
    人製作筆錄的內容，筆錄上民國（下同）97年8月21日晚上
    11時許於住處房間內施用安非他命，並非屬實，因當日警察
    並未前來住處查驗，且8月份因工作關係並未居住處所，故
    純屬虛構栽贓抗告人，欲加之罪何患無辭。(三)又同年月23日
    中午12時於溫醫院前停車場查獲，因月事來至溫醫院旁全聯
    社購買衛生棉，途中遇見朋友打招呼還未買到就遭員警帶回
    製作筆錄，警員竟誤判抗告人施用第二級毒品，抗告人涉世
    未深，不懂法律，不知作筆錄是要幹什麼，害怕得不停哭泣
    ，員警便告知如何作筆錄，不用害怕，你只要乖乖配合員警
    ，員警就會告知如何寫筆錄，只要抗告人照員警說的便可以
    安全回家，於是抗告人照單全收，簽名捺印，又抗告人當時
    正臨月事，員警說沒關係，取馬桶內的尿液即可，竟會遭受
    觀察勒戒之裁定，上述有不實檢查報告。(四)抗告人一生潔身
    自愛，不敢犯法，確實從未曾吸食或施用過毒品，遭此裁定
    是很大的恥辱和冤屈，懇請鈞院為一個年輕人的一生前途，
    特別開一扇窗，給抗告人一個機會撤銷該裁定，重審此案，
    抗告人都可隨時配合出庭或採尿，懇請鈞院再次檢驗尿液，
    以還抗告人清白。狀請鈞院鑒核，速將原裁定予以撤銷，以
    符法紀，實乃德便云云。
三、經查：
  (一)抗告人基於施用第二級毒品之犯意，於97年8月21日晚上11
    時許，在苗栗縣頭份鎮○○路161號住處房間內，施用第二
    級毒品甲基安非他命（原裁定誤載為「安非他命」）1次。
    嗣為警於同年月23日中午12時55分許，在苗栗縣頭份鎮○○
    路472號「溫醫院」前停車場為警查獲。訊據抗告人於警詢
    時對於上揭事實坦白承認（見臺灣苗栗地方法院97年度毒偵
    字第1322號影卷第3至4頁），且抗告人於97年8月23日14時0
    分所採集之尿液檢體經送檢驗，先以酵素免疫分析法（EIA
    ）作初步篩檢結果，安非他命類代謝物呈陽性反應；復以氣
    相層析質譜儀（GC／MS）進行確認檢驗，呈安非他命、甲基
    安非他命陽性反應，有苗栗縣警察局頭份分局毒品犯罪嫌疑
    人尿液採驗作業管制紀錄影本、勘察採證同意書影本、濫用
    藥物尿液檢驗監管紀錄表影本及詮昕科技股份有限公司97年
    9月5日出具之報告編號00000000號濫用藥物尿液檢驗報告影
    本各1紙附卷可稽（見臺灣苗栗地方法院檢察署97年度毒偵
    字第1322號影卷第5至7頁）。另施用安非他命者，其尿液中
    之代謝物為安非他命，依現行濫用藥物尿液檢驗作業準則，
    其濃度大於500ng／ml者，判定為安非他命陽性反應。施用
    甲基安非他命者，其尿液中之代謝物為甲基安非他命及安非
    他命，依現行濫用藥物尿液檢驗作業準則，其甲基安非他命
    濃度大於500ng／ml，且其代謝物安非他命濃度大於200ng／
    ml者，判定為甲基安非他命陽性反應；「施用安非他命者，
    其尿液代謝物應為安非他命陽性反應，不會產生有甲基安非
    他命陽性反應」。「施用甲基安非他命者，其尿液代謝物會
    呈甲基安非他命及安非他命陽性反應」；人體施用甲基安非
    他命後，在主要代謝物中未改變形態之甲基安非他命佔施用
    劑量達百分之43，而安非他命佔百分之5等情，業經內政部
    警政署刑事警察局以93年4月27日（93）刑鑑字第093008621
    3號、法務部法醫研究所以93年4月28日法醫毒字第09300013
    18號、法務部調查局以93年4月27日調科壹字第09300153070
    號及行政院衛生署管制藥品管理局以93年5月6日管檢字第09
    30003896號分別函釋在案。抗告人於為警查獲後所採集之尿
    液代謝物，甲基安非他命、安非他命均同時呈陽性反應，此
    有上開濫用藥物尿液檢驗報告1份在卷為憑，依照上開說明
    ，足認抗告人應係施用第二級毒品甲基安非他命。
  (二)又「甲基安非他命經口服投與後約百分之70於24小時內自尿
    中排出，約百分之90於96小時內自尿中排出，由於目前國內
    尿液中甲基安非他命之檢驗僅為鑑定其是否為陽性反應尚未
    定其含量，且甲基安非他命成分之檢出與其投與方式、投與
    量、個人體質、採尿時間與檢測儀器之精密度等諸多因素有
    關，因此僅憑尿液中呈安非他命陽性反應，並無法確實推算
    吸食時間距採集時間之長短，惟依上述資料推斷，最長可能
    不會超過4日。」業經行政院衛生署藥物食品檢驗局81年2月
    8日（）藥檢壹字第001156號函敘明在案。又法務部法醫
    研究所曾於90年9月10日以醫所90清字第1704號函明確表示
    ：「尿液中甲基安非他命及嗎啡檢驗採用免疫分析法及TOXI
    —LAB方法，檢驗呈陽性反應時，並未再以氣相層析質譜分
    析法（GC—MS）進行確認。依據行政院衛生署訂定之『濫用
    藥物尿液檢驗機構認可基準』參、及四之規定，該份報告僅
    是初步檢驗之結果，不能做為確認陽性反應之依據，初步檢
    驗之結果可能有偽陽性之虞，必須再以氣相層析質譜分析方
    法進行確認檢驗」；另依行政院衛生署藥物食品檢驗局84年
    4月17日以藥檢壹字第8408808號函明示：「檢驗機構若是採
    氣相層析質譜分析法進行尿液鑑定，應可檢測尿液中嗎啡、
    可待因及甲基安非他命之含量而予以鑑別」。申言之，以氣
    體色層—氣相層析質譜分析法（GC—MS）鑑定時即不會產生
    干擾反應，可避免安非他命偽陽性反應。從而，本件前開尿
    液檢驗結果既係以氣相層析質譜儀法確認檢驗，且抗告人於
    為警查獲後所採集之尿液代謝物，經檢驗結果，甲基安非他
    命、安非他命濃度分別為9064ng／ml、875ng／ml，堪信無
    錯誤之可能。足認抗告人於97年8月23日14時0分為警採集尿
    液檢體時往前回溯96小時內之某時，確有施用第二級毒品甲
    基安非他命。抗告人抗告意旨否認有施用甲基安非他命云云
    ，殊無可採，是抗告人所辯顯不足採信，其施用第二級毒品
    甲基安非他命之犯行已堪認定。
  (三)原審認抗告人施用第二級毒品之事證明確，因而依臺灣苗栗
    地方法院檢察署檢察官之聲請，依毒品危害防制條例第20條
    第1項、觀察勒戒處分執行條例第3條第1項之規定，裁定抗
    告人應送勒戒處所觀察、勒戒，本院經核原裁定於法並無不
    合。抗告人抗告意旨以警詢筆錄係遭員警栽贓，請求重新驗
    尿，以還抗告人清白云云，惟抗告人乃親自將其尿液排入空
    瓶後封簽捺印，有抗告人於97年8月23日之調查筆錄在卷為
    憑（見臺灣苗栗地方法院檢察署97年度毒偵字第1322號影卷
    第4頁），又抗告人並無任何證據足資證明執勤員警有捏造
    事實、違法取證之情事，執勤警員本其查緝犯罪所為之製作
    筆錄及採集尿液行為及過程，自應受到合法、正確之推定，
    且抗告人施用第二級毒品甲基安非他命之事證明確，並無再
    行採尿送驗之必要。抗告意旨指摘原裁定不當，為無理由，
    應予駁回。
四、據上論斷，應依刑事訴訟法第412條，裁定如主文。
中    華    民    國    97    年    12    月    11    日
             刑事第十一庭 審判長法  官  陳  朱  貴
                                法  官  郭  同  奇
                                法  官  胡  文  傑
上列正本證明與原本無異。
不得再抗告。
                                書記官  蔡  嘉   萍
中    華    民    國    97    年     12  月      12    日


司法院資訊處製作；財團法人民間司法改革基金會備份。
